# 【有奖问答】请教处置子公司时候校核投资收益金额的问题~

提问人：23340025 时间：2017-10-11 15:02:50
请教版主关于出售子公司时候校核投资收益金额的问题：
如果S公司在 14 年末合并了A公司，A公司下面有子公司b。 合并时点假设不存在评估增值，账面=公允。A公司可辨认净资产公允4000 ；b公司可辨认净资产公允 1000 。A、b公司之间不存在未实现的内部交易。 购买价款 15000 ，产生商誉 10000 。 在 15 年末S公司把b公司全部股权通过同一控制下企业合并买入。 在 16 年末S公司把A公司股权整体卖掉。
1 、在 16 年卖掉A公司股权时，合并层面卖掉A公司对应的成本是包含正商誉的，那么如何拆分 14 年购买日产生的的商誉中哪部分归属于A、哪部分归属于b呢？
2 、假设认为 10000 商誉都是买A公司产生的（b不负担商誉）： 那么卖掉A时候需要确定其合并报表层面认为应结转的成本，用以确认合并报表的投资收益，A公司合并层面成本=10000商誉+A公司购买日可辨认净资产公允 4000 持续计算到 16 年丧失控制日的价值，在计算“A公司购买日可辨认净资产公允 4000 持续计算到 16 年丧失控制日的价值”时候： （ 1 ）那么此时是理解为A公司合并层面成本=4000（购买日账面=公允，没有后续的调整）+15年度、 16 年度A单独编制的合并报表的合并润=A公司出售时点可辨认净资产公允么？ （ 2 ）如果原来有顺流交易给A公司的未实现部分，再通过“投资收益”做成已实现；如果有逆流交易给S公司的未实现内部交易部分，应当如何考虑呢？ （ 3 ） 15 年末A公司通过同一控制下企业合并，将其子公司b卖到最终控制方S那里时，在A公司单独编制的合并报表层面所产生的损益，这部分损益是否也会对应出一种“逆流交易”呢，它应当如何考虑。。。 （假设 16 年同一控制企业合并之前S¥A¥b之间不存在未实现的内部交易。）

回答人：chenyiwei
1 、如果A和B的业务相对独立，则建议以购买日为基准日分别对其业务按收益法或市场法等恰当的方法进行评估，确定各自业务的公允价值。如果该方法不切实可行的，则可以接受按双方的可辨认净资产公允价值比例或其他适当方法进行分拆。
2 、（ 1 ）是。 （ 2 ）逆流交易销售给母公司S的未实现收益不因A的处置而实现，应继续抵销直至S将该资产耗用完毕或对外出售为止。 （ 3 ）对S而言，A处置B的股权给S也是“逆流交易”，对其未实现损益按上述同一原则处理。

提问人：23340025 时间：2017-10-13 12:25:22
感谢陈版的回复~ 1、总结一下，对于完全对外出售子公司时候校核投资收益的问题，可否这样理解？： （ 1 ）直接用“子公司可辨认净资产账面价值（出售子公司时候要做评估审计，这块金额就是当时的审定金额）+因原购买日公允和账面价值不同而做的持续合并调整产生的影响+正商誉”作为结转的子公司成本 （此处不考虑抵消内部交易问题，虽然顺流、逆流交易都会影响到子公司净资产账面价值） （ 2 ）再单独考虑顺流交易的未实现部分，全部结转入投资收益 （ 3 ）逆流交易的未实现部分继续在集团报表里抵消（直至消耗完毕或者对外出售），不会额外影响处置子公司的投资收益。 （ 4 ）合并层面子公司从购买日到出售时的其他综合收益（除了规定的不能转的那个外）变动、其他所有者权益变动，也要把他们的净变动金额确认为处置子公司的投资收益 投资收益=[售价-（ 1 ）]+（ 2 ）+（ 4 ）
2 、另外，对于前例所说的同一控制下企业合并，A公司把其子公司b卖给S母公司所产生的逆流交易投资收益，是直接能和同一控制企业合并中S公司个别报表产生的资本公积抵消的吧？（这个资本公积是S付出对价的账面价值和b公司合并日可辨认净资产公允的差额，而投资收益是收取对价的账面价值和b公司合并日可辨认净资产公允的差额）

回答人：chenyiwei
1 、可以这样理解。 2 、子公司将孙公司股权卖给母公司，对母公司而言并非企业合并，因此母公司个别报表层面不会形成资本公积，其长期股权投资成本仍按支付给子公司的购买价款确定。因此，在内部交易损益抵销时，参照一般的逆流交易抵销原则，将子公司层面确认的投资收益与母公司单独报表中相应的投资成本金额抵销即可。